---
title: "Proyecto Registros Tratamiento de Datos Curso 2024-2025"
author:
  - name: "Aleix Cebrián Valero"
    affiliation: a
  - name: "Carlos Albiach Melgar"
    affiliation: b
  - name: "Mariana Cajigas Acosta"
    affiliation: c
  - name: "Iñaki Berenguer Antón"
    affiliation: d
  - name: "Nacho Rodríguez López"
    affiliation: e
address:
  - code: a
    address: "aceva@alumni.uv.es"
  - code: b
    address: "caralmel@alumni.uv.es"
  - code: c
    address: "cajigas@alumni.uv.es"
  - code: d
    address: "iabean@alumni.uv.es"
  - code: e
    address: "narolo3@alumni.uv.es"
abstract: |
  Este proyecto tiene como objetivo hallar información a partir de un archivo CSV con los registros de los usuarios de TD 2024-2025. 
  
  *Nota: Todos los miembros han participado equitativamente en el trabajo.*
geometry: margin=2cm

header-includes:
  - \newcounter{none}
  - \usepackage{booktabs}
  - \usepackage{longtable}
  - \providecommand{\pandocbounded}[1]{#1}
  - \usepackage{pdflscape}
  
output: 
  rticles::elsevier_article:
    keep_tex: true
---
\newpage

```{r include=FALSE}
# Importación del archivo .csv

library(readr)
df_users <- read_csv("data/logs_moodle_anon.csv",
                     skip = 1,
    col_names = c("Fecha","NombreUsuario","UsuarioAfectado", "ContextoEvento", 
                  "Componente", "NombreEvento", "Descripcion", "Origen", "IP"),
    show_col_types = FALSE)

# Fecha como tipo POSIXlt

df_users$Fecha <- as.POSIXlt(sub(",","",df_users$Fecha), 
                             format = "%d/%m/%y %H:%M:%S")
class(df_users$Fecha)

```

```{r include=FALSE}
# NombreUsuario, Componente y Origen definidos como factores

df_users$NombreUsuario <- as.factor(df_users$NombreUsuario)
df_users$Componente <- as.factor(df_users$Componente)
df_users$Origen <- as.factor(df_users$Origen)

```

# Componentes del fichero
Hay un total de 26 compnenetes en el fichero.


```{r tab_componentes}
type <- as.character(unique(df_users$Componente))
knitr::kable(rticles::string_to_table(type, 3), 
             col.names = NULL, format = "latex", booktab = TRUE, 
             caption = "Componentes del fichero.")
```

Como se puede observar en la Tabla \ref{tab:tab_componentes}, hay 26 componentes.

# Usuarios más activos
Vamos a ver que usuario ha sido el que más veces se ha registrado.

```{r fig1, fig.align='center', out.width="100%", echo=FALSE, fig.cap="A figure added with a code chunk.\\label{fig:fig1}, echo = FALSE, message=FALSE, warning=FALSE, results='hide'"}
library(ggplot2)
table(df_users$NombreUsuario)[1]
ggplot(df_users, aes(x = NombreUsuario)) + geom_bar() +
  theme(axis.text.x = element_text(angle = 90, vjust = 0.5, hjust = 1))
```

Como podemos ver en la Figura \ref{fig:fig1}, hay un tipo to rayao.

# Usuarios más activos 2

Vamos a ver que usuario ha sido el que más veces se ha registrado.
I\par

\begin{landscape}


```
\section{Usuarios más activos}
```

```{r fig3, fig.align='left', out.width="100%", fig.cap = "\\label{fig2}Bar plot horizontal!!.", echo = FALSE, message=FALSE, warning=FALSE, results='hide'}
library(gridExtra)
library(grid)
library(ggplot2)
table(df_users$NombreUsuario)[1]
ggplot(df_users, aes(x = NombreUsuario)) + geom_bar() +
  theme(axis.text.x = element_text(angle = 90, vjust = 0.5, hjust = 1), plot.background = element_rect(color = "black"))

```

\end{landscape}


Como podemos ver en la Figura \ref{fig:fig3}, hay un tipo to rayao.

# Mes con más registros

Los meses en los que más registros han habido

```{r fig4, fig.align='center', out.width="100%", fig.cap = "\\label{fig2}Bar plot horizontal!!.", echo = FALSE, message=FALSE, warning=FALSE, results='hide'}
library(dplyr)
library(kableExtra)
#library(lubridate)

meses_frec <- df_users %>% group_by(df_users$Fecha$mon + 1) %>% count()
names(meses_frec) <- c("Mes", "Total")
kable(meses_frec)
meses_frec$Mes <- as.factor(meses_frec$Mes)

ggplot(meses_frec, aes(x = Mes, y = Total)) +
  scale_x_discrete(labels = c("Enero", "Febrero", "Marzo", "Abril", "Mayo", 
                              "Junio", "Julio", "Agosto", "Septiembre", 
                              "Octubre", "Noviembre", "Diciembre")) +
  geom_segment(aes(x = Mes, xend = Mes,
                   y = 0, yend = Total)) +
  geom_point(size = 6, pch = 21, bg = 4, col = 1) +
  geom_text(aes(label = Total), vjust = -1, color = "black", size = 3.5) +
  coord_flip() + theme_minimal()

#nrow(df_users %>%
  #filter(month(Fecha) == 5))

```

# Contexto con más registros

Los contextos más visitados son:

```{r}
library(dplyr)
df_users %>% group_by(ContextoEvento) %>% count() %>% filter(n<30000)

ggplot(df_users %>% group_by(ContextoEvento) %>% count() %>% filter(n<30000 & n > 500), aes(x = ContextoEvento, y = n)) + geom_col() +
  theme(axis.text.x = element_text(angle = 90, vjust = 0.5, hjust = 1), plot.background = element_rect(color = "black"))
```

```{r}
# Todos los componentes
library(stringr)

#df_teacher <- df_users %>% filter(NombreUsuario == "U0072")

ggplot(df_users, aes(x = Componente)) + geom_bar()+
  theme(axis.text.x = element_text(angle = 90, vjust = 0.5, hjust = 1), plot.background = element_rect(color = "black"))

## Todos los cuestionarios
ggplot(df_users %>% filter(Componente == "Cuestionario"), aes(x = ContextoEvento)) + geom_bar()+
  theme(axis.text.x = element_text(angle = 90, vjust = 0.5, hjust = 1), plot.background = element_rect(color = "black"))
nrow(df_users %>% filter(Componente == "Cuestionario") %>% distinct(ContextoEvento)) # Cantidad de cuestionarios

## Todas las tareas
ggplot(df_users %>% filter(Componente == "Tarea"), aes(x = ContextoEvento)) + geom_bar()+
  theme(axis.text.x = element_text(angle = 90, vjust = 0.5, hjust = 1), plot.background = element_rect(color = "black"))
nrow(df_users %>% filter(Componente == "Tarea") %>% distinct(ContextoEvento)) # Cantidad de tareas
```

# Usuarios sin retroalimentación

```{r}
#table((df_users %>% filter(!is.na(UsuarioAfectado))) == (df_users %>% filter(!is.na(UsuarioAfectado))))

df_users_usuario_afectado <- df_users %>% filter(!is.na(UsuarioAfectado) & UsuarioAfectado != NombreUsuario)

unique(df_users_usuario_afectado$NombreEvento)

unique((df_users_usuario_afectado %>% filter(NombreEvento == "Usuario matriculado en el curso"))$UsuarioAfectado)

length(unique(df_users$UsuarioAfectado))
```

Parece que el usuario U0071 no ha hecho nada en todo el curso, y U0072 sha sido 
desmatriculado.

# Cual fue el dia con más visitas(carlos)
```{r fig5, fig.align='center',fig.cap="Evolución de las visitas diarias"}
library(ggplot2)
library(scales)

df_visitas <- df_users

df_visitas$SoloFecha <- as.Date(df_visitas$Fecha) #nos quedamos solo con la fecha
rank_dias <- df_visitas %>% group_by(SoloFecha) %>% summarise(Total = n()) %>% arrange(desc(Total))

dia_mas_accesos <- rank_dias[1,] # seleccionar la primera fila porque está ordenado

ggplot(rank_dias, aes(x = SoloFecha, y = Total)) +
  geom_line(color = "darkblue", size = 0.7) +
  geom_point(data = dia_mas_accesos, aes(x = SoloFecha, y = Total), color = "red", size = 3) +
  geom_text(data = dia_mas_accesos, aes(label = paste("Máximo:", SoloFecha)), hjust = 1.1) +
  scale_x_date(date_breaks = "1 month", date_labels = "%b %Y") + # Una etiqueta por mes
  theme_minimal() +
  labs(title = "Evolución visitas diarias", x = "Fecha", y = "Registros") +
  theme(axis.text.x = element_text(angle = 45, hjust = 1)) # Gira el texto 45 grados
```

Se puede observar en este gráfico que el dia que mas se repite es el 13 de junio de 2025.


# Primer y último dia del dataframe(carlos)
```{r}
df_grafico <- df_visitas %>% group_by(SoloFecha) %>% summarise(n_visitas = n()) %>% arrange(SoloFecha)

primer_acceso <- min(df_grafico$SoloFecha)
ultimo_acceso <- max(df_grafico$SoloFecha)

extremos <- df_grafico %>% filter(SoloFecha == min(SoloFecha) | SoloFecha == max(SoloFecha))
# grafico
ggplot(df_grafico, aes(x = SoloFecha, y = 1)) +
  # Línea central
  geom_hline(yintercept = 1, color = "gray80") +
  # Puntos (todos y extremos)
  geom_point(aes(size = n_visitas), color = "coral", alpha = 0.4) + 
  geom_point(data = extremos, aes(size = n_visitas), color = "blue") +
  # Etiquetas de fecha (ajustadas para no cortarse)
  geom_text(data = extremos, 
            aes(label = format(SoloFecha, "%d-%m-%Y"),
                hjust = ifelse(SoloFecha == min(SoloFecha), 0, 1)), 
            vjust = -2.5, fontface = "bold") +
  # Márgenes de seguridad y formato de fecha
  scale_x_date(expand = expansion(mult = c(0.1, 0.1)), date_labels = "%b %Y") +
  # Eliminación de TODO lo innecesario
  theme_void() + 
  theme(
    axis.text.x = element_text(color = "black", size = 9), # Solo dejamos el texto del año/mes
    plot.margin = margin(30, 20, 10, 20),
    legend.position = "right" # Puedes poner "none" si tampoco quieres la leyenda del tamaño
  )
```

Se puede observar en la linea del tiempo que el primer dia del dataframe es el 11-07-2024 y el último día es el 3-3-2026


# Comparacion de actividad entre semana y fin de semana(carlos)

```{r}
library(tidyverse)
library(lubridate)

logs <- df_users #copia

# Convertir fecha
logs <- logs %>%mutate(Fecha = ymd_hms(Fecha))


logs <- logs %>%mutate(num_dia = wday(Fecha,week_start = 1))
logs <- logs %>%mutate(tipo_dia = ifelse(num_dia >= 6,"Fin de semana","Entre semana"))
logs <- logs %>% mutate(fecha_solo = as_date(Fecha))

actividad <- logs %>% count(tipo_dia) #recuento dias

# Gráfico 1(barras)
g1<- ggplot(actividad,aes(x = tipo_dia,y = n,fill = tipo_dia)) + geom_col() +
  labs(
    title = "Comparación de actividad entre semana y fin de semana",
    x = "",
    y = "Número de eventos"
  ) + theme_minimal()

actividad_diaria <- logs %>%
  count(fecha_solo, tipo_dia)

# Grafico 2(scatterplot)
g2 <-ggplot(actividad_diaria,aes(x = fecha_solo,y = n,color = tipo_dia)) + geom_point() +
  labs(
    title = "Comparación de actividad entre semana y fin de semana",
    x = "Fecha",
    y = "Número de eventos",
    color = "Tipo de día"
  ) + theme_minimal()

g1 
g2
```

En los dos gráfico se muestra la misma información de maneras diferentes. La actividad es mucho mayor entre semana que durante el fin de semana. Esto se debe a que la mayoría de clases, prácticas y entregas se realizan de lunes a viernes. En cambio, los fines de semana la actividad disminuye bastante al haber menos actividad académica

# ¿Cuál es el proveedor de servicios más común?

```{r}
# Agrupamos por la columna IP y contamos las frecuencias
proveedor_counts <- as.data.frame(table(df_users$IP))
colnames(proveedor_counts) <- c("IP", "Frecuencia")
proveedor_counts <- proveedor_counts[order(-proveedor_counts$Frecuencia), ]

# Mostramos las 10 primeras
head(proveedor_counts, 10)

# Gráfico para obtener las conclusiones visualmente
library(ggplot2)
ggplot(head(proveedor_counts, 10), aes(x = reorder(IP, Frecuencia), y = Frecuencia)) + geom_col(fill = "blue") + coord_flip() + labs(title = "Top 10 Direcciones IP (Proveedores)", x = "Dirección IP", y = "Número de interacciones") + theme_minimal()
```

El proveedor de servicios más común se identifica mediante el análisis de las direcciones IP. Según la información que he encontrado, la IP más frecuente que observamos en la solución del código, suele pertenecer a la red de la Universitat de València (RedIRIS). Lo cual es lógico ya que los usuarios acceden principalmente desde el campus o mediante la VPN universitaria.


# ¿Hay algún usuario afectado que no sea él mismo?

```{r}
# Filtramos los registros donde UsuarioAfectado no es NA y es distinto al NombreUsuario
usuarios_afectados_distintos <- df_users[(!is.na(df_users$UsuarioAfectado)) & (df_users$UsuarioAfectado != "NA") & (df_users$UsuarioAfectado != df_users$NombreUsuario), ]

# Vemos si hay resultados
nrow(usuarios_afectados_distintos)

# Tipo de eventos
unique(usuarios_afectados_distintos$NombreEvento)
```

Podemos ver que existen numerosos registros donde el usuario afectado es distinto al autor de la acción (15682). Esto sucede en eventos como los que se han impreso por pantalla, cuando un usuario visualiza el perfil de otro, cuando se realizan matriculaciones en grupos,... Por ejemplo podemos observar en el dataframe, registros como el del usuario U0072 que interactúa con el perfil o datos de otros usuarios como U0055.


# ¿Qué meses hay más tareas?

```{r}
# Filtramos por el componente "Tarea"
tareas <- df_users[df_users$Componente == "Tarea", ]

# Extraemos el mes, Fecha$mon devuelve los meses del 0 al 11, así que sumamos 1
meses_tareas <- table(tareas$Fecha$mon + 1)

# Creamos un dataframe para el gráfico
df_meses_tareas <- as.data.frame(meses_tareas)
colnames(df_meses_tareas) <- c("Mes", "Cantidad")

# Definimos los nombres de los meses
nombres_meses <- c("Enero", "Febrero", "Marzo", "Abril", "Mayo", "Junio", "Julio", "Agosto", "Septiembre", "Octubre", "Noviembre", "Diciembre")

# Gráfico para obtener las conclusiones visualmente
library(ggplot2)
ggplot(df_meses_tareas, aes(x = Mes, y = Cantidad)) + geom_bar(stat = "identity", fill = "green") + scale_x_discrete(labels = nombres_meses[as.numeric(levels(df_meses_tareas$Mes))]) + labs(title = "Actividad de Tareas por Mes", x = "Mes", y = "Total de registros") + theme_minimal()
```

Gracias al gráfico anterior vemos que el pico máxima de actividad es en el mes de febrero, con mucha diferencia. Esto indica que es el mes donde se concentran la mayoría de las entregas finales, correcciones, cierres de actividades evaluables del primer semestre o inicio del segundo,...
Los meses de abril, marzo y mayo presentan niveles de actividad moderados pero constantes, lo que sugiere un flujo de trabajo continuo durante el segundo cuatrimestre.

# Concentración de actividad por usuario
```{r}
library(dplyr)
library(ggplot2)

actividad_usuarios <- df_users %>%
 group_by(NombreUsuario) %>%
 summarise(registros = n()) %>%
 arrange(desc(registros))


ggplot(actividad_usuarios, aes(x = NombreUsuario, y = registros)) +
  geom_bar(stat = "identity", width = 0.5) +
  theme(axis.text.x = element_text(angle = 90, hjust = 1))+
  labs(title = "Concentración de actividad por usuario",
       x = "Usuario", y = "Número de registros")

```
La actividad está relativamente distribuida entre la mayoría de usuarios, pero el usuario U0069 destaca como un valor atípico, porque acumula muchos más registros que el resto de usuarios.

# Origen que más se repite 
```{r}

origen_frecuencia <- df_users %>%
  group_by(Origen) %>%
  summarise(total = n()) %>%
  arrange(desc(total))

origen_frecuencia

```
El origen más frecuente es web con 106736 registros

# Usuario que más y menos aparece

```{r}
usuario_mas <- actividad_usuarios %>%
  filter(registros == max(registros))

usuario_mas

usuario_menos <- actividad_usuarios %>%
  filter(registros == min(registros))

usuario_menos
```
El usario con mayor frecuencia es U0072 con 13079 registros, mientras que los usuarios con menor frecuencia son U0085 y U0093, con 1 registro

# ¿Qué tipo de componente es el más repetido?
```{r}
logs <- read.csv("data/logs_moodle_anon.csv")

library(ggplot2)

componentes <- logs %>% count(Componente, sort = TRUE)

componentes

componentes %>% top_n(10, n) %>% ggplot(aes(x = reorder(Componente, n), y = n)) + geom_bar(stat = "identity") + coord_flip() +
  labs(
    title = "Componentes más frecuentes",
    x = "Componente",
    y = "Frecuencia" )
```
El tipo de componente más repetido es "Sistema", con 45703 registros


# ¿Cuántos usuarios distintos aparecen?
```{r}
usuarios_distintos <- n_distinct(logs$Nombre.completo.del.usuario)

usuarios_distintos
```
Hay 87 usuarios con nombres distintos

# ¿ A qué hora hay más gente activa en la página?
```{r}

logs$Hora <- ymd_hms(logs$Hora)

logs$hora_dia <- hour(logs$Hora)

actividad_hora <- logs %>% count(hora_dia)

ggplot(actividad_hora, aes(x = hora_dia, y = n)) + geom_line() + geom_point() +
  labs(
    title = "Actividad por hora del día",
    x = "Hora",
    y = "Número de eventos" )
```
A las 9:00 a.m el número de usuarios activos en la página es mayor que a cualquier otra hora del día
