---
title: "Proyecto Registros Tratamiento de Datos Curso 2024-2025"
author:
  - name: "Aleix Cebrián Valero"
    affiliation: a
  - name: "Carlos Albiach Melgar"
    affiliation: b
address:
  - code: a
    address: "leutnant@fh-muenster.de"
  - code: b
    address: "caralmel@alumni.uv.es"
abstract: |
  Este proyecto tiene como objetivo hallar información a partir de un archivo CSV con los registros de los usuarios de TD 2024-2025. 
  
  *Nota: Todos los miembros han participado equitativamente en el trabajo.*
geometry: margin=2cm

header-includes:
  - \newcounter{none}
  - \usepackage{booktabs}
  - \usepackage{longtable}
  - \providecommand{\pandocbounded}[1]{#1}
  - \usepackage{pdflscape}
  
output: 
  rticles::elsevier_article:
    keep_tex: true
---
\newpage

```{r include=FALSE}
# Importación del archivo .csv

library(readr)
df_users <- read_csv("data/logs_moodle_anon.csv",
                     skip = 1,
    col_names = c("Fecha","NombreUsuario","UsuarioAfectado", "ContextoEvento", 
                  "Componente", "NombreEvento", "Descripcion", "Origen", "IP"),
    show_col_types = FALSE)

# Fecha como tipo POSIXlt

df_users$Fecha <- as.POSIXlt(sub(",","",df_users$Fecha), 
                             format = "%d/%m/%y %H:%M:%S")
class(df_users$Fecha)

```

```{r include=FALSE}
# NombreUsuario, Componente y Origen definidos como factores

df_users$NombreUsuario <- as.factor(df_users$NombreUsuario)
df_users$Componente <- as.factor(df_users$Componente)
df_users$Origen <- as.factor(df_users$Origen)

```

# Componentes del fichero
Hay un total de 26 compnenetes en el fichero.


```{r tab_componentes}
type <- as.character(unique(df_users$Componente))
knitr::kable(rticles::string_to_table(type, 3), 
             col.names = NULL, format = "latex", booktab = TRUE, 
             caption = "Componentes del fichero.")
```

Como se puede observar en la Tabla \ref{tab:tab_componentes}, hay 26 componentes.

# Usuarios más activos
Vamos a ver que usuario ha sido el que más veces se ha registrado.

```{r fig1, fig.align='center', out.width="100%", echo=FALSE, fig.cap="A figure added with a code chunk.\\label{fig:fig1}, echo = FALSE, message=FALSE, warning=FALSE, results='hide'"}
library(ggplot2)
table(df_users$NombreUsuario)[1]
ggplot(df_users, aes(x = NombreUsuario)) + geom_bar() +
  theme(axis.text.x = element_text(angle = 90, vjust = 0.5, hjust = 1))
```

Como podemos ver en la Figura \ref{fig:fig1}, hay un tipo to rayao.

# Usuarios más activos 2

Vamos a ver que usuario ha sido el que más veces se ha registrado.
I\par

\begin{landscape}


```
\section{Usuarios más activos}
```

```{r fig3, fig.align='left', out.width="100%", fig.cap = "\\label{fig2}Bar plot horizontal!!.", echo = FALSE, message=FALSE, warning=FALSE, results='hide'}
library(gridExtra)
library(grid)
library(ggplot2)
table(df_users$NombreUsuario)[1]
ggplot(df_users, aes(x = NombreUsuario)) + geom_bar() +
  theme(axis.text.x = element_text(angle = 90, vjust = 0.5, hjust = 1), plot.background = element_rect(color = "black"))

```

\end{landscape}


Como podemos ver en la Figura \ref{fig:fig3}, hay un tipo to rayao.

# Mes con más registros

Los meses en los que más registros han habido

```{r fig4, fig.align='center', out.width="100%", fig.cap = "\\label{fig2}Bar plot horizontal!!.", echo = FALSE, message=FALSE, warning=FALSE, results='hide'}
library(dplyr)
library(kableExtra)
#library(lubridate)

meses_frec <- df_users %>% group_by(df_users$Fecha$mon + 1) %>% count()
names(meses_frec) <- c("Mes", "Total")
kable(meses_frec)
meses_frec$Mes <- as.factor(meses_frec$Mes)

ggplot(meses_frec, aes(x = Mes, y = Total)) +
  scale_x_discrete(labels = c("Enero", "Febrero", "Marzo", "Abril", "Mayo", 
                              "Junio", "Julio", "Agosto", "Septiembre", 
                              "Octubre", "Noviembre", "Diciembre")) +
  geom_segment(aes(x = Mes, xend = Mes,
                   y = 0, yend = Total)) +
  geom_point(size = 6, pch = 21, bg = 4, col = 1) +
  geom_text(aes(label = Total), vjust = -1, color = "black", size = 3.5) +
  coord_flip() + theme_minimal()

#nrow(df_users %>%
  #filter(month(Fecha) == 5))

```

# Contexto con más registros

Los contextos más visitados son:

```{r}
library(dplyr)
df_users %>% group_by(ContextoEvento) %>% count() %>% filter(n<30000)

ggplot(df_users %>% group_by(ContextoEvento) %>% count() %>% filter(n<30000 & n > 500), aes(x = ContextoEvento, y = n)) + geom_col() +
  theme(axis.text.x = element_text(angle = 90, vjust = 0.5, hjust = 1), plot.background = element_rect(color = "black"))
```

```{r}
# Todos los componentes
library(stringr)

#df_teacher <- df_users %>% filter(NombreUsuario == "U0072")

ggplot(df_users, aes(x = Componente)) + geom_bar()+
  theme(axis.text.x = element_text(angle = 90, vjust = 0.5, hjust = 1), plot.background = element_rect(color = "black"))

## Todos los cuestionarios
ggplot(df_users %>% filter(Componente == "Cuestionario"), aes(x = ContextoEvento)) + geom_bar()+
  theme(axis.text.x = element_text(angle = 90, vjust = 0.5, hjust = 1), plot.background = element_rect(color = "black"))
nrow(df_users %>% filter(Componente == "Cuestionario") %>% distinct(ContextoEvento)) # Cantidad de cuestionarios

## Todas las tareas
ggplot(df_users %>% filter(Componente == "Tarea"), aes(x = ContextoEvento)) + geom_bar()+
  theme(axis.text.x = element_text(angle = 90, vjust = 0.5, hjust = 1), plot.background = element_rect(color = "black"))
nrow(df_users %>% filter(Componente == "Tarea") %>% distinct(ContextoEvento)) # Cantidad de tareas
```

# Usuarios sin retroalimentación

```{r}
#table((df_users %>% filter(!is.na(UsuarioAfectado))) == (df_users %>% filter(!is.na(UsuarioAfectado))))

df_users_usuario_afectado <- df_users %>% filter(!is.na(UsuarioAfectado) & UsuarioAfectado != NombreUsuario)

unique(df_users_usuario_afectado$NombreEvento)

unique((df_users_usuario_afectado %>% filter(NombreEvento == "Usuario matriculado en el curso"))$UsuarioAfectado)

length(unique(df_users$UsuarioAfectado))
```

Parece que el usuario U0071 no ha hecho nada en todo el curso, y U0072 ha sido 
desmatriculado.

# Información de las IPS

```{r ip-call}
## Idea de Copilot Search ##

library(httr)
library(jsonlite)

get_ip_info <- function(ips) {
  if (length(ips) > 100) {
    return("Error: La API solo permite un máximo de 100 IPs por lote.")
  }
    
  url <- "http://ip-api.com/batch?fields=status,message,country,regionName,city,lat,lon,isp,org,query"
  
  # Enviamos la lista de IPs en el cuerpo de la petición como JSON
  body <- toJSON(ips)
  
  # Manejo de errores de conexión (¡Cambiamos GET por POST!)
  res <- tryCatch({
    POST(url, body = body, encode = "json", timeout(10))
  }, error = function(e) {
    return(paste("Error de conexión:", e$message))
  })
  
  # Si el tryCatch capturó un error, 'res' será un string. Lo devolvemos.
  if (is.character(res)) {
    return(res)
  }
  
  # Comprobar respuesta HTTP (aquí capturaría un 429 si te pasas del límite)
  if (status_code(res) != 200) {
    return(paste("Error HTTP:", status_code(res)))
  }
  
  # Parsear el JSON a un data.frame
  data <- fromJSON(content(res, "text", encoding = "UTF-8"))
  
  # Devolvemos el data.frame. Si alguna IP individual falló, 
  # su columna 'status' pondrá "fail" y en 'message' pondrá el motivo.
  return(data)
}

# Hasta el 5200
data <- c()

for (i in 0:51) {
  print(i)
  data2 <- get_ip_info(unique(df_users$IP)[(100*i + 1):(100*(i+1))])
  #data2$query <- str_replace(data2$query, "::", ":0:0:") # El query devuelto es distinto a la IP dada en este caso. Luego el join no funcionaría.
  data2$query <- unique(df_users$IP)[(100*i + 1):(100*(i+1))]
  data <- bind_rows(data, data2)
  Sys.sleep(5)

}
data2 <- get_ip_info(unique(df_users$IP)[5201:length(unique(df_users$IP))])
data2$query <- unique(df_users$IP)[5201:length(unique(df_users$IP))] # El query devuelto es distinto a la IP dada en este caso. Luego el join no funcionaría.
data <- bind_rows(data, data2)

```

# Unión de la información de la IP con los registros


```{r}
library(ggplot2)
library(ggrepel)
library(tidyverse)
names(data) <- c("IPEstado", "IPPais", "IPRegion", "IPCiudad", "IPLat", "IPLon", "IPIsp", "IPOrg",  "IP", "IPMensaje")
names(data)
data$IP == unique(df_users$IP)
df_users_full <- df_users %>% left_join(data, by = "IP")

# Data transformation

df_pie <- (df_users_full %>% filter(Origen != "cli")) %>% 
  group_by(IPEstado) %>% # Variable to be transformed
  count() %>% 
  ungroup() %>% 
  mutate(perc = `n` / sum(`n`)) %>% 
  arrange(perc) %>%
  mutate(labels = scales::percent(perc))
df_pie
```