---
title: "Proyecto Registros Tratamiento de Datos Curso 2024-2025"
author:
  - name: "Aleix Cebrián Valero"
    affiliation: a
  - name: "Carlos Albiach Melgar"
    affiliation: b
  - name: "Mariana Cajigas Acosta"
    affiliation: c
  - name: "Iñaki Berenguer Antón"
    affiliation: d
  - name: "Nacho Rodríguez López"
    affiliation: e
address:
  - code: a
    address: "aceva@alumni.uv.es"
  - code: b
    address: "caralmel@alumni.uv.es"
  - code: c
    address: "cajigas@alumni.uv.es"
  - code: d
    address: "iabean@alumni.uv.es"
  - code: e
    address: "narolo3@alumni.uv.es"
abstract: |
  Este proyecto tiene como objetivo hallar información a partir de un archivo CSV con los registros de los usuarios de TD 2024-2025. 
  
  *Nota: Todos los miembros han participado equitativamente en el trabajo.*
geometry: margin=2cm

header-includes:
  - \newcounter{none}
  - \usepackage{booktabs}
  - \usepackage{longtable}
  - \providecommand{\pandocbounded}[1]{#1}
  - \usepackage{pdflscape}
  - \usepackage{float}
  
output: 
  rticles::elsevier_article:
    keep_tex: true
---

\section{Introducción}

Este proyecto analiza los registros de actividad (logs) de Moodle de la asignatura \textbf{Tratamiento de Datos (TD)} durante el curso \textbf{2024-2025}. El objetivo fundamental es transformar los datos brutos del archivo CSV en información de valor para comprender la interacción de los usuarios con la plataforma educativa.

\subsection{Objetivos principales}
Para este análisis se han definido los siguientes puntos clave:

\begin{itemize}
    \item \textbf{Uso del sistema:} Identificar los componentes y eventos con mayor frecuencia de registro.
    \item \textbf{Patrones temporales:} Analizar la evolución de la actividad según el mes, día de la semana y franjas horarias.
    \item \textbf{Geolocalización:} Rastrear las direcciones IP para determinar la procedencia de las conexiones (redes universitarias vs. redes externas).
    \item \textbf{Diferenciación de roles:} Distinguir el comportamiento entre el alumnado y el personal docente mediante acciones específicas como la calificación de tareas.
\end{itemize}

\subsection{Preguntas}
Las cuestiones que hemos intentado responder han sido:

* Los meses y contextos con más registros.
* Los usuarios que no tienen retroalimentación.
* Información relacionada con las IPS.
* Proveedor de servicios más frecuente.
* Usuarios afectados que no son ellos mismos, y en qué contexto aparecen.
* La frecuencia de las tareas en función del mes.
* El tipo de componente que más aparece.
* Las horas en las que hay más gente activa.

\subsection{Metodología}
El trabajo se ha desarrollado íntegramente en \texttt{R}, utilizando el ecosistema \textit{tidyverse} para la limpieza de datos, \textit{ggplot2} para la generación de visualizaciones avanzadas y la integración de APIs externas para la obtención de metadatos geográficos a partir de las direcciones IP.

***

```{r include=FALSE,echo = FALSE, message=FALSE, warning=FALSE}
# TODAS LAS LIBRERIAS USADAS
library(readr)
library(dplyr)
library(tidyverse)
library(lubridate)
library(stringr)
library(jsonlite)
library(ggplot2)
library(ggrepel)
library(patchwork)
library(giscoR)
library(sf)
library(maps)
library(mapdata)
library(ggthemes)
library(knitr)
library(kableExtra)
library(gridExtra)
library(grid)
library(httr)
```

\newpage
```{r include=FALSE,echo = FALSE, message=FALSE, warning=FALSE}
# Importación del archivo .csv

df_users <- read_csv("data/logs_moodle_anon.csv",
                     skip = 1,
    col_names = c("Fecha","NombreUsuario","UsuarioAfectado", "ContextoEvento", 
                  "Componente", "NombreEvento", "Descripcion", "Origen", "IP"),
    show_col_types = FALSE)

# Fecha como tipo POSIXlt

df_users$Fecha <- as.POSIXlt(sub(",","",df_users$Fecha), 
                             format = "%d/%m/%y %H:%M:%S")
class(df_users$Fecha)

```

```{r include=FALSE, echo = FALSE, message=FALSE, warning=FALSE}
# NombreUsuario, Componente y Origen definidos como factores

df_users$NombreUsuario <- as.factor(df_users$NombreUsuario)
df_users$Componente <- as.factor(df_users$Componente)
df_users$Origen <- as.factor(df_users$Origen)

```

Se ha realizado un preprocesamiento que ha incluido la conversión de marcas temporales a formato estándar y la limpieza de registros inconsistentes.

Los datos fueron sometidos a un proceso de limpieza:

**Normalización temporal:** Conversión de registros a formato `POSIXlt`.

**Geolocalización:** Uso de la API `ip-api.com` para identificar la procedencia y el ISP de las conexiones.

**Anonimización:** Se mantiene la privacidad mediante identificadores (U0001-U0095).

Esto permite que las visualizaciones reflejen con precisión la carga de trabajo real del curso.

# Componentes del fichero
Hay un total de 26 componentes en el fichero.


```{r tab_componentes, echo = FALSE, message=FALSE, warning=FALSE}
type <- as.character(unique(df_users$Componente))
knitr::kable(rticles::string_to_table(type, 3), 
             col.names = NULL, format = "latex", booktab = TRUE, 
             caption = "Componentes del fichero.")
```

Como se puede observar en la Tabla \ref{tab:tab_componentes}, hay 26 componentes.

# Mes con más registros

Los meses en los que más registros han habido se pueden observar en la siguiente figura (Figura \ref{fig:fig_registros_meses)}:

```{r fig_registros_meses, fig.align='center', out.width="90%", fig.cap = "\\label{fig_registros_meses}Registros totales por meses.", echo = FALSE, message=FALSE, warning=FALSE, results='hide', fig.pos='H'}

meses_frec <- df_users %>% group_by(df_users$Fecha$mon + 1) %>% count()
names(meses_frec) <- c("Mes", "Total")
kable(meses_frec)
meses_frec$Mes <- as.factor(meses_frec$Mes)

ggplot(meses_frec, aes(x = Mes, y = Total)) +
  scale_x_discrete(labels = c("Enero", "Febrero", "Marzo", "Abril", "Mayo", 
                              "Junio", "Julio", "Agosto", "Septiembre", 
                              "Octubre", "Noviembre", "Diciembre")) +
  geom_segment(aes(x = Mes, xend = Mes,
                   y = 0, yend = Total)) +
  geom_point(size = 6, pch = 21, bg = 4, col = 1) +
  geom_text(aes(label = Total), vjust = -1, color = "black", size = 3.5) +
  coord_flip() + theme_minimal()

#nrow(df_users %>%
  #filter(month(Fecha) == 5))

```

# Contexto con más registros

Los contextos más visitados son:

```{r eval=FALSE, include=FALSE}
df_users %>% group_by(ContextoEvento) %>% count() %>% filter(n<30000)

ggplot(df_users %>% group_by(ContextoEvento) %>% count() %>% filter(n<30000 & n > 500), aes(x = ContextoEvento, y = n)) + geom_col() +
  theme(axis.text.x = element_text(angle = 90, vjust = 0.5, hjust = 1), plot.background = element_rect(color = "black"))
```
El cuestionario global de la asignatura es el contexto más visitado por los alumnos, junto al control de asistencia.

```{r eval=FALSE, include=FALSE}
# Todos los componentes

ggplot(df_users, aes(x = Componente)) + geom_bar()+
  theme(axis.text.x = element_text(angle = 90, vjust = 0.5, hjust = 1), plot.background = element_rect(color = "black"))
```

```{r fig_cuest_y_tareas, fig.align='center', out.width="90%", fig.cap = "\\label{fig_cuest_y_tareas}Figura con todos los cuestionarios.", echo = FALSE, message=FALSE, warning=FALSE, results='hide'}
## Todos los cuestionarios
plot_cuestionarios <- ggplot(df_users %>% filter(Componente == "Cuestionario"), aes(x = ContextoEvento)) + geom_bar()+
  theme(axis.text.x = element_text(angle = 90, vjust = 0.5, hjust = 1), plot.background = element_rect(color = "black"))
nrow(df_users %>% filter(Componente == "Cuestionario") %>% distinct(ContextoEvento)) # Cantidad de cuestionarios

plot_cuestionarios

```

Observando la Figura \ref{fig:fig_cuest_y_tareas} El cuestionario más visitado es el Cuestionario Global de la asignatura, mientras que la tarea con más registros es el examen de laboratorio de la 1ª convocatoria. También se puede observar en la siguiente tabla (Tabla \ref{tab:tab_contexto_evento}):

```{r tab_contexto_evento, echo = FALSE, message=FALSE, warning=FALSE}
kable(head(df_users %>% group_by(ContextoEvento) %>% count() %>% arrange(desc(n))), 
      format = "latex", 
      booktabs = TRUE, 
      col.names = c("Contexto del Evento", "Registros"), # Nombres limpios para las columnas
      caption = "\\label{tab:tabla_contexto}Contexto Evento") %>%
  
  # Fijamos la tabla en su sitio
  kable_styling(latex_options = c("hold_position")) %>%
  
  # Le damos un ancho máximo a la primera columna. 
  # Si el texto de ContextoEvento es muy largo, saltará de línea automáticamente.
  column_spec(1, width = "12cm")
```


# Usuarios sin retroalimentación

```{r message=FALSE, warning=FALSE, include=FALSE}
#table((df_users %>% filter(!is.na(UsuarioAfectado))) == (df_users %>% filter(!is.na(UsuarioAfectado))))

df_users_usuario_afectado <- df_users %>% filter(!is.na(UsuarioAfectado) & UsuarioAfectado != NombreUsuario)

unique(df_users_usuario_afectado$NombreEvento)

unique((df_users_usuario_afectado %>% filter(NombreEvento == "Usuario matriculado en el curso"))$UsuarioAfectado)

length(unique(df_users$UsuarioAfectado))
```

Parece que el usuario U0071 no ha hecho nada en todo el curso, y U0072 ha sido 
desmatriculado.


```{r ip-call, eval=FALSE, message=FALSE, warning=FALSE, include=FALSE}
# Información de las IPS

## Idea de Copilot Search + Gemini ##

get_ip_info <- function(ips) {
  if (length(ips) > 100) {
    return("Error: La API solo permite un máximo de 100 IPs por lote.")
  }
    
  url <- "http://ip-api.com/batch?fields=status,message,country,regionName,city,lat,lon,isp,org,query"
  
  # Enviamos la lista de IPs en el cuerpo de la petición como JSON
  body <- toJSON(ips)
  
  # Manejo de errores de conexión (¡Cambiamos GET por POST!)
  res <- tryCatch({
    POST(url, body = body, encode = "json", timeout(10))
  }, error = function(e) {
    return(paste("Error de conexión:", e$message))
  })
  
  # Si el tryCatch capturó un error, 'res' será un string. Lo devolvemos.
  if (is.character(res)) {
    return(res)
  }
  
  # Comprobar respuesta HTTP (aquí capturaría un 429 si te pasas del límite)
  if (status_code(res) != 200) {
    return(paste("Error HTTP:", status_code(res)))
  }
  
  # Parsear el JSON a un data.frame
  data <- fromJSON(content(res, "text", encoding = "UTF-8"))
  
  # Devolvemos el data.frame. Si alguna IP individual falló, 
  # su columna 'status' pondrá "fail" y en 'message' pondrá el motivo.
  return(data)
}

# Hasta el 5200
data <- c()

for (i in 0:51) {
  print(i)
  data2 <- get_ip_info(unique(df_users$IP)[(100*i + 1):(100*(i+1))])
  #data2$query <- str_replace(data2$query, "::", ":0:0:") # El query devuelto es distinto a la IP dada en este caso. Luego el join no funcionaría.
  data2$query <- unique(df_users$IP)[(100*i + 1):(100*(i+1))]
  data <- bind_rows(data, data2)
  Sys.sleep(5)

}
data2 <- get_ip_info(unique(df_users$IP)[5201:length(unique(df_users$IP))])
data2$query <- unique(df_users$IP)[5201:length(unique(df_users$IP))] # El query devuelto es distinto a la IP dada en este caso. Luego el join no funcionaría.
data <- bind_rows(data, data2)

```

# Unión de la información de la IP con los registros


```{r fig_pie_ip_success, fig.align='center', out.width="90%", fig.cap = "\\label{fig_pie_ip_success}Porcentaje de IPS aptas para extraer información de ellas.", echo = FALSE, message=FALSE, warning=FALSE, results='hide'}

load("C:/Users/aleix/OneDrive - Universitat de València/1º CURSO/Tratamiento de los datos/ProyectoTD2026/environment_def.RData")

names(data) <- c("IPEstado", "IPPais", "IPRegion", "IPCiudad", "IPLat", "IPLon", "IPIsp", "IPOrg",  "IP", "IPMensaje")
names(data)

df_users_full <- df_users %>% left_join(data, by = "IP")

# Data transformation

df_pie <- (df_users_full %>% filter(Origen != "cli")) %>% 
  group_by(IPEstado) %>% # Variable to be transformed
  count() %>% 
  ungroup() %>% 
  mutate(perc = `n` / sum(`n`)) %>% 
  arrange(perc) %>%
  mutate(labels = scales::percent(perc))

ggplot(df_pie, aes(x = "", y = perc, fill = IPEstado)) +
  geom_col(color = "black") +
  geom_label(aes(label = labels), color = c("white", "white"),
            position = position_stack(vjust = 0.5),
            show.legend = FALSE) +
  guides(fill = guide_legend(title = "IP lograda")) +
  coord_polar(theta = "y") +
  scale_fill_manual(values = c("tomato", "forestgreen")) +
  theme_void()

```

En esta sección damos un paso más allá de los simples números para entender desde dónde y quiénes se conectan a la plataforma.

Para lograrlo, hemos cruzado cada registro con su ubicación geográfica y su proveedor de Internet. Esto nos permite diferenciar fácilmente cuándo alguien entra desde la red fija de la universidad y cuándo lo hace desde casa o mediante redes móviles. Además, gracias a este rastreo, hemos podido seguir los desplazamientos de los profesores a lo largo del semestre, tal y como se puede ver a continuación (\ref{fig:fig_ubic_profes}):

# Mapa de las IPS

```{r fig_ubic_ips, fig.align='center', out.width="90%", fig.cap = "\\label{fig_ubic_ips}Mapa con la ubicación de los registros.", echo = FALSE, message=FALSE, warning=FALSE, results='hide'}
df_ips_success <- df_users_full %>% filter(IPEstado == "success") %>% filter(IPOrg != "Universidad de Valencia")

options(scipen = 999) # para evitar la anotación científica 
mapa_mundo <- map_data("world")

df_ips_lat_lon <- df_ips_success %>% select(IPLat, IPLon, IP) %>% distinct()
repetidos <- df_ips_success %>% group_by(IP) %>% count()
df_ips_lat_lon <- inner_join(df_ips_lat_lon, repetidos, by = "IP")


# Mapa de la Península Ibérica

mapa_esp <- mapa_mundo %>% 
  ggplot() + 
  geom_polygon(aes(x = long, y = lat, group = group),
               fill = "grey80",
               color = "white") +
  geom_point(data = df_ips_lat_lon,
             aes(x = IPLon, y = IPLat, size = n),
             stroke = F,
             color = "orange") +
  theme_classic() +
  theme(
    axis.line = element_blank(),
    axis.text = element_blank(),
    axis.title = element_blank(),
    axis.ticks = element_blank(),
    panel.background = element_rect(colour= "black", size= 1),
    legend.position = "bottom") +
  coord_fixed (xlim= c(-12,5),
              ylim= c(35,45),
              ratio = 1.3)


# Mapa del mundo

mapa_mundo %>% 
  ggplot() + 
  geom_polygon(aes(x = long, y = lat, group = group),
               fill = "grey80",
               color = "white") +
  geom_point(data = df_ips_lat_lon,
             aes(x = IPLon, y = IPLat, size = n),
             stroke = F,
             color = "orange") +
  theme_map()

# Islas canarias

mapa_canarias <- mapa_mundo %>% 
  ggplot() + 
  geom_polygon(aes(x = long, y = lat, group = group),
               fill = "grey80",
               color = "white") +
  geom_point(data = df_ips_lat_lon,
             aes(x = IPLon, y = IPLat, size = n),
             stroke = F,
             color = "orange") +
  coord_fixed(xlim= c(-18,-12),
              ylim= c(27,30),
              ratio= 1.3) +
  scale_size_continuous(name = "Registros") +
  scale_color_gradient(low= "orange", high= "brown", name= "Registros") +
  guides(color= guide_legend()) +
  theme_classic() +
  theme(
    axis.line = element_blank(),
    axis.text = element_blank(),
    axis.title = element_blank(),
    axis.ticks = element_blank(),
    panel.background = element_rect(colour= "grey30", size= 1, fill= NA),
    legend.position = "none"
  ) 

wrap_plots(mapa_canarias, mapa_esp, widths = c(0.3,1), heights = c(0.3,1), ncol = 1, nrow = 2) + plot_annotation(title = 'Ubicación de las IPS en España.',
                subtitle = "",
                caption = "Registros Moodle Curso TD 2024-2025")
```

En el mapa de España se puede observar que a parte de la comunidad valenciana también hay accesos desde otras zonas que pueden sorprender por su lejanía como: Madrid, País vasco, Andalucía, Islas Baleares...


# En la Comunidad Valenciana

```{r fig_ubic_ips_cv, fig.align='center', out.width="90%", fig.cap = "\\label{fig_ubic_ips_cv}Mapa con la ubicación de los registros.", echo = FALSE, message=FALSE, warning=FALSE, results='hide'}
df_ips_vlc <- df_ips_success %>% filter(IPRegion == "Valencia") %>% filter(IPOrg != "Universidad de Valencia")

df_ips_lat_lon_vlc <- df_ips_vlc %>% select(IPLat, IPLon, IP) %>% distinct()
repetidos_vlc <- df_ips_success %>% group_by(IP) %>% count()
df_ips_lat_lon_vlc <- inner_join(df_ips_lat_lon_vlc, repetidos_vlc, by = "IP")

mapa_vlc <- mapa_mundo %>% 
  ggplot() + 
  geom_polygon(aes(x = long, y = lat, group = group),
               fill = "grey80",
               color = "white") +
  geom_point(data = df_ips_lat_lon_vlc,
             aes(x = IPLon, y = IPLat, size = n),
             stroke = F,
             color = "orange") +
  coord_fixed(xlim= c(-1.5,1),
              ylim= c(37.5,41.2),
              ratio= 1.3) +
  scale_size_continuous(name = "Registros") +
  scale_color_gradient(low= "orange", high= "brown", name= "Registros") +
  guides(color= guide_legend()) +
  theme_classic() +
  theme(
    axis.line = element_blank(),
    axis.text = element_blank(),
    axis.title = element_blank(),
    axis.ticks = element_blank(),
    panel.background = element_rect(colour= "grey30", size= 1, fill= NA)
  ) 
mapa_vlc
```

Si nos fijamos en el mapa de la comunidad valenciana (Figura \ref{fig:fig_ubic_ips_cv}) podemos ver que en muchas zonas de la comunidad valencia hay actividad, aunque en la zona de valencia es donde mas actividad hay, cosa que tine mucho sentido porque el campus de la universidad está en burjassot y la mayoria de la gente suele ser de Valencia. Pero como hemos dicho tambien hay bastante actividad en zonas del litoral y alguna zona más interior.

# ¿Dónde han estado los Profesores este curso?

```{r fig_ubic_profes, fig.align='center', out.width="90%", fig.cap = "\\label{fig_ubic_profes}Mapa con la ubicación de los registros de los profesores.", echo = FALSE, message=FALSE, warning=FALSE, results='hide'}
df_profes <- df_ips_success %>% filter(NombreUsuario == "U0072" | NombreUsuario == "U0012" | NombreUsuario == "U0075" | NombreUsuario == "U0095")
df_ips_lat_lon_profes <- df_profes %>% select(IPLat, IPLon, IP, NombreUsuario) %>% distinct()
repetidos_profes <- df_profes %>% group_by(IP) %>% count()
df_ips_lat_lon_profes <- inner_join(df_ips_lat_lon_profes, repetidos_profes, by = "IP")
colores_profes <- c("U0072" = "blue", "U0075" = "red", "U0095" = "lightpink", "U0012" = "orange")
mapa_profes <- mapa_mundo %>% 
  ggplot() + 
  geom_polygon(aes(x = long, y = lat, group = group),
               fill = "grey80",
               color = "white") +
  geom_point(data = df_ips_lat_lon_profes,
             aes(x = IPLon, y = IPLat, size = n, color = factor(NombreUsuario)),
             stroke = F) +
    coord_fixed(xlim= c(-12,25),
              ylim= c(35,65),
              ratio= 1.3) +
  scale_size_continuous(name = "Registros") +
  scale_color_manual(name = "Profesores", values = colores_profes) +
  theme_classic() +
  theme(
    axis.line = element_blank(),
    axis.text = element_blank(),
    axis.title = element_blank(),
    axis.ticks = element_blank(),
    panel.background = element_rect(colour= "grey30", size= 1, fill= NA),
  ) + labs(title = "Registro de las IPS de los usuarios U0095, U0075, U0072 y U0012")
mapa_profes
```

```{r eval=FALSE, message=FALSE, warning=FALSE, include=FALSE}
View(df_profes %>% filter(IPRegion != "Valencia")) # Estuvo los días 23 y 24 de septiembre (2024)
View(df_ips_success %>% filter(NombreEvento == "Se ha calificado el envío.") %>% select(NombreUsuario) %>% distinct()) # profesores!!!!
```

Como se observa en los mapas de los supuestos profesores (Figura \ref{fig:fig_ubic_profes}), la actividad no se limita solo al campus de Valencia. Se detectan conexiones en diversos puntos de España e incluso desplazamientos puntuales de los docentes (usuarios U0095, U0075, U0072 y U0012) fuera de la provincia, posiblemente por motivos de trabajo o viajes personales.

\newpage

```{r eval=FALSE, message=FALSE, warning=FALSE, include=FALSE}
ggplot(df_users_full %>% group_by(IPOrg) %>% count() %>% filter(n<4000), aes(x = reorder(IPOrg, -n), y = n)) + geom_col() +
  theme(axis.text.x = element_text(angle = 90, vjust = 0.5, hjust = 1), plot.background = element_rect(color = "black"))
```

# ¿Cuál fue el dia con más visitas?
```{r fig_evol_registros, fig.align='center', out.width="90%", fig.cap = "\\label{fig_evol_registros}Gráfico de las visitas diarias.", echo = FALSE, message=FALSE, warning=FALSE, results='hide'}

df_visitas <- df_users

df_visitas$SoloFecha <- as.Date(df_visitas$Fecha) #nos quedamos solo con la fecha
rank_dias <- df_visitas %>% group_by(SoloFecha) %>% summarise(Total = n()) %>% arrange(desc(Total))

dia_mas_accesos <- rank_dias[1,] # seleccionar la primera fila porque está ordenado

ggplot(rank_dias, aes(x = SoloFecha, y = Total)) +
  geom_line(color = "darkblue", size = 0.7) +
  geom_point(data = dia_mas_accesos, aes(x = SoloFecha, y = Total), color = "red", size = 3) +
  geom_text(data = dia_mas_accesos, aes(label = paste("Máximo:", SoloFecha)), hjust = 1.1) +
  scale_x_date(date_breaks = "1 month", date_labels = "%b %Y") + # Una etiqueta por mes
  theme_minimal() +
  labs(title = "Evolución visitas diarias", x = "Fecha", y = "Registros") +
  theme(axis.text.x = element_text(angle = 45, hjust = 1)) # Gira el texto 45 grados
```

Se puede observar en la Figura \ref{fig:fig_evol_registros} que el día que mas se repite es el 13 de junio de 2025, esto se puede deber a que es el periodo en el que hay más exámenes ya que se juntan los de la primera y segunda convocatoria

# Primer y último dia de los registros
```{r fig_primer_ultimo_dia, fig.align='center', out.width="90%", fig.cap = "\\label{fig_primer_ultimo_dia}Gráfico con los días de los registros.", echo = FALSE, message=FALSE, warning=FALSE, results='hide', fig.pos='H'}
df_grafico <- df_visitas %>% group_by(SoloFecha) %>% summarise(n_visitas = n()) %>% arrange(SoloFecha)

primer_acceso <- min(df_grafico$SoloFecha)
ultimo_acceso <- max(df_grafico$SoloFecha)

extremos <- df_grafico %>% filter(SoloFecha == min(SoloFecha) | SoloFecha == max(SoloFecha))
# grafico
ggplot(df_grafico, aes(x = SoloFecha, y = 1)) +
  # Línea central
  geom_hline(yintercept = 1, color = "gray80") +
  # Puntos (todos y extremos)
  geom_point(aes(size = n_visitas), color = "coral", alpha = 0.4) + 
  geom_point(data = extremos, aes(size = n_visitas), color = "blue") +
  # Etiquetas de fecha (ajustadas para no cortarse)
  geom_text(data = extremos, 
            aes(label = format(SoloFecha, "%d-%m-%Y"),
                hjust = ifelse(SoloFecha == min(SoloFecha), 0, 1)), 
            vjust = -2.5, fontface = "bold") +
  # Márgenes de seguridad y formato de fecha
  scale_x_date(expand = expansion(mult = c(0.1, 0.1)), date_labels = "%b %Y") +
  # Eliminación de TODO lo innecesario
  theme_void() + 
  theme(
    axis.text.x = element_text(color = "black", size = 9), # Solo dejamos el texto del año/mes
    plot.margin = margin(30, 20, 10, 20),
    legend.position = "right" # Puedes poner "none" si tampoco quieres la leyenda del tamaño
  )
```

La línea del tiempo tiene en color azul el primer y último día de los registros. Se puede observar como los puntos mas gruesos se encuentran en los 7 meses centrales, que es, el periodo de tiempo que dura el cuatrimestre. Aunque también hay actividad en el mes de julio, posiblemente porque los profesores trabajan durante ese mes, ya que en agosto disminuye considerablemente.


# Comparacion de actividad entre semana y fin de semana

```{r fig_entre_semana_fin_semana, fig.align='center', out.width="90%", fig.cap = "\\label{fig_entre_semana_fin_semana}Gráfico con los registros entre semana y fin de semana.", echo = FALSE, message=FALSE, warning=FALSE, results='hide', fig.pos='H'}

logs <- df_users #copia

# Convertir fecha
logs <- logs %>%mutate(Fecha = ymd_hms(Fecha))


logs <- logs %>%mutate(num_dia = wday(Fecha,week_start = 1))
logs <- logs %>%mutate(tipo_dia = ifelse(num_dia >= 6,"Fin de semana","Entre semana"))
logs <- logs %>% mutate(fecha_solo = as_date(Fecha))

actividad <- logs %>% count(tipo_dia) #recuento dias

# Gráfico 1(barras)
p1 <- ggplot(actividad,aes(x = tipo_dia,y = n,fill = tipo_dia)) + geom_col() +
  labs(
    title = "Comparación de actividad entre semana y fin de semana",
    x = "",
    y = "Número de eventos"
  ) + theme_minimal()

actividad_diaria <- logs %>%
  count(fecha_solo, tipo_dia)

print(p1)
```

```{r fig_entre_semana_fin_semana_scatter, fig.align='center', out.width="90%", fig.cap = "\\label{fig_entre_semana_fin_semana_scatter}Gráfico con los registros entre semana y fin de semana (scatter plot).", echo = FALSE, message=FALSE, warning=FALSE, results='hide', fig.pos='H'}
# Grafico 2(scatterplot)
p2 <- ggplot(actividad_diaria,aes(x = fecha_solo,y = n,color = tipo_dia)) + geom_point() +
  labs(
    title = "Comparación de actividad entre semana y fin de semana",
    x = "Fecha",
    y = "Número de eventos",
    color = "Tipo de día"
  ) + theme_minimal()

print(p2)
```


En los dos gráficos se muestra la misma información de maneras diferentes. La actividad es mucho mayor entre semana que durante el fin de semana. Esto se debe a que la mayoría de clases, prácticas y entregas se realizan de lunes a viernes. En cambio, los fines de semana la actividad disminuye bastante al haber menos actividad académica.

# ¿Cuál es el proveedor de servicios más común?

```{r fig_proovedores, fig.align='center', out.width="90%", fig.cap = "\\label{fig_proovedores}Top 10 proveedores.", echo = FALSE, message=FALSE, warning=FALSE, results='hide', fig.pos='H'}
# Agrupamos por la columna IP y contamos las frecuencias
proveedor_counts <- as.data.frame(table(df_users$IP))
colnames(proveedor_counts) <- c("IP", "Frecuencia")
proveedor_counts <- proveedor_counts[order(-proveedor_counts$Frecuencia), ]

# Mostramos las 10 primeras
head(proveedor_counts, 10)

# Gráfico para obtener las conclusiones visualmente

ggplot(head(proveedor_counts, 10), aes(x = reorder(IP, Frecuencia), y = Frecuencia)) + geom_col(fill = "blue") + coord_flip() + labs(title = "Top 10 Direcciones IP (Proveedores)", x = "Dirección IP", y = "Número de interacciones") + theme_minimal()
```

 La gráfica \ref{fig:fig_proovedores} muestra el proveedor de servicios más común, el cual se identifica mediante el análisis de las direcciones IP. Según la información encontrada, la IP más frecuente que observamos en la solución del código, suele pertenecer a la red de la Universitat de València (RedIRIS). Esto es lógico, ya que los usuarios acceden principalmente desde el campus o mediante la VPN universitaria.


# ¿Hay algún usuario afectado que no sea él mismo?

```{r tab_users_afectados, fig.align='center', out.width="90%", fig.cap = "\\label{tab_users_afectados}Eventos con usuarios afectados.", echo = FALSE, message=FALSE, warning=FALSE, results='hide', fig.pos='H', results='asis'}
# Filtramos los registros donde UsuarioAfectado no es NA y es distinto al NombreUsuario
usuarios_afectados_distintos <- df_users[(!is.na(df_users$UsuarioAfectado)) & (df_users$UsuarioAfectado != "NA") & (df_users$UsuarioAfectado != df_users$NombreUsuario), ]

# Vemos si hay resultados
#nrow(usuarios_afectados_distintos)

# Tipo de eventos
df_eventos_unicos <- data.frame(
  Nombre_del_Evento = unique(usuarios_afectados_distintos$NombreEvento)
)

# 2. Generamos la tabla en LaTeX
kable(df_eventos_unicos, 
      format = "latex", 
      booktabs = TRUE, 
      col.names = c("Nombre del Evento"), # Nombre bonito para la cabecera
      caption = "\\label{tab:tabla_eventos}Tipos de eventos únicos registrados.") %>%
  
  # Fijamos la tabla en su sitio ("H")
  kable_styling(latex_options = c("hold_position"))
```

A partir de la Tabla \ref{tab:tab_users_afectados}, podemos ver que existen numerosos registros donde el usuario afectado es distinto al autor de la acción (15682). Esto sucede en eventos como los que se han impreso por pantalla, cuando un usuario visualiza el perfil de otro, cuando se realizan matriculaciones en grupos,... Por ejemplo podemos observar en el data frame, registros como el del usuario U0072 que interactúa con el perfil o datos de otros usuarios como U0055.


# ¿Qué meses hay más tareas?

```{r fig_tareas_meses, fig.align='center', out.width="90%", fig.cap = "\\label{fig_tareas_meses}Top 10 proveedores.", echo = FALSE, message=FALSE, warning=FALSE, results='hide', fig.pos='H'}
# Filtramos por el componente "Tarea"
tareas <- df_users[df_users$Componente == "Tarea", ]

# Extraemos el mes, Fecha$mon devuelve los meses del 0 al 11, así que sumamos 1
meses_tareas <- table(tareas$Fecha$mon + 1)

# Creamos un dataframe para el gráfico
df_meses_tareas <- as.data.frame(meses_tareas)
colnames(df_meses_tareas) <- c("Mes", "Cantidad")

# Definimos los nombres de los meses
nombres_meses <- c("Enero", "Febrero", "Marzo", "Abril", "Mayo", "Junio", "Julio", "Agosto", "Septiembre", "Octubre", "Noviembre", "Diciembre")

# Gráfico para obtener las conclusiones visualmente

ggplot(df_meses_tareas, aes(x = Mes, y = Cantidad)) + geom_bar(stat = "identity", fill = "lightgreen") + scale_x_discrete(labels = nombres_meses[as.numeric(levels(df_meses_tareas$Mes))]) + labs(title = "Actividad de Tareas por Mes", x = "Mes", y = "Total de registros") + theme_minimal()
```

Gracias al gráfico anterior (Figura \ref{fig:fig_tareas_meses}) vemos que el pico máxima de actividad es en el mes de febrero, con mucha diferencia. Esto indica que es el mes donde se concentran la mayoría de las entregas finales, correcciones, cierres de actividades evaluables del primer semestre o inicio del segundo,...
Los meses de abril, marzo y mayo presentan niveles de actividad moderados pero constantes, lo que sugiere un flujo de trabajo continuo durante el segundo cuatrimestre.

# Concentración de actividad por usuario
```{r fig_actividad_usuarios, fig.align='center', out.width="90%", fig.cap = "\\label{fig_actividad_usuarios}Top 10 proveedores.", echo = FALSE, message=FALSE, warning=FALSE, results='hide', fig.pos='H'}
actividad_usuarios <- df_users %>%
  mutate(NombreUsuario = as.character(NombreUsuario)) %>%
  group_by(NombreUsuario) %>%
  summarise(registros = n()) %>%
  arrange(desc(registros))

ggplot(actividad_usuarios, aes(x = reorder(NombreUsuario, -registros), y = registros)) +
  geom_col(fill="grey", width = 0.5) +
  theme(axis.text.x = element_text(angle = 90, hjust = 1)) +
  labs(title = "Concentración de actividad por usuario",
       x = "Usuario", y = "Número de registros")
```
La actividad está relativamente distribuida entre la mayoría de usuarios, pero el usuario U0072 destaca como un valor atípico (outlier), acumulando muchos más registros que el resto de usuarios.

# Origen que más se repite 
```{r tab_origen, fig.align='center', out.width="90%", fig.cap = "\\label{tab_origen}Eventos con usuarios afectados.", echo = FALSE, message=FALSE, warning=FALSE, results='hide', fig.pos='H', results='asis'}

origen_frecuencia <- df_users %>%
  group_by(Origen) %>%
  summarise(total = n()) %>%
  arrange(desc(total))



kable(origen_frecuencia, 
      format = "latex", 
      booktabs = TRUE, 
      col.names = c("Origen de los registros", "Total"), # Nombre bonito para la cabecera
      caption = "\\label{tab:tabla_eventos}Tipos de eventos únicos registrados.") %>%
  
  # Fijamos la tabla en su sitio ("H")
  kable_styling(latex_options = c("hold_position"))

ggplot(origen_frecuencia, aes(x = Origen, y = total)) +
  geom_col() +
  labs(title = "Usuarios por Origen", x = "Origen", y = "Total") 


```
El origen más frecuente, tal y como se puede observar en la tabla \ref{tab:tab_origen} es web con 106736 registros, seguramente es debido a que la mayoría de estudiantes y profesores usan su ordenador cuando tiene que trabajar o durante su jornada lectiva cli es el sistema Moodle quizá. LO que está claro es que no está relacionado con los regitros de alumnos, ya que no tienen IP.

# Usuario que más y menos aparece

```{r echo = FALSE, message=FALSE, warning=FALSE}
usuario_mas <- actividad_usuarios %>%
  filter(registros == max(registros))

usuario_mas

usuario_menos <- actividad_usuarios %>%
  filter(registros == min(registros))

usuario_menos

ggplot(actividad_usuarios, aes(x = "", y = registros)) +
  geom_jitter(width = 0.2, color = "lightblue", size = 3, alpha = 0.7) +
  geom_point(data = usuario_mas, aes(x = "", y = registros), color = "darkgreen", size = 4) +
  geom_point(data = usuario_menos, aes(x = "", y = registros), color = "darkblue", size = 4) +
  geom_text(data = usuario_mas, aes(label = NombreUsuario), x = "", hjust = -0.2, color = "darkgreen", size = 4) +
  geom_text(data = usuario_menos, aes(label = NombreUsuario), x = "", hjust = -0.2, color = "darkblue", size = 4) +
  labs(title = "Actividad de usuarios", subtitle = "Verde: más activo | Azul oscuro: menos activo", x = "", y = "Registros") +
  theme_minimal()

```
El usuario con mayor frecuencia es U0072 con 13079 registros, mientras que los usuarios con menor frecuencia son U0085 y U0093, con 1 registro.

# ¿Qué tipo de componente es el más repetido?
Todos los componentes (Tabla \ref{tab:tab_componentes_cont}):
```{r tab_componentes_cont, fig.align='center', out.width="90%", fig.cap = "\\label{tab_componentes}Eventos con usuarios afectados.", echo = FALSE, message=FALSE, warning=FALSE, results='hide', fig.pos='H'}

componentes <- df_users %>% count(Componente, sort = TRUE)


kable(componentes, 
      format = "latex", 
      booktabs = TRUE, 
      col.names = c("Componente", "Total"), # Nombres limpios para las columnas
      caption = "\\label{tab:tabla_contexto}Contexto Evento") %>%
  
  # Fijamos la tabla en su sitio
  kable_styling(latex_options = c("hold_position")) %>%
  
  # Le damos un ancho máximo a la primera columna. 
  # Si el texto de ContextoEvento es muy largo, saltará de línea automáticamente.
  column_spec(1, width = "12cm")

```

```{r fig_componentes, fig.align='center', out.width="90%", fig.cap = "\\label{fig_componentes}Top 10 proveedores.", echo = FALSE, message=FALSE, warning=FALSE, results='hide', fig.pos='H'}
componentes %>% top_n(10, n) %>% ggplot(aes(x = reorder(Componente, n), y = n)) + geom_bar(stat = "identity") + coord_flip() +
  labs(
    title = "Componentes más frecuentes",
    x = "Componente",
    y = "Frecuencia" ) + theme_minimal()
```

El tipo de componente más repetido es "Sistema" con 45703 registros, no obstante, se puede observar también como las tareas y los cuestionarios le siguen ya que son actividades que tienen un peso en la nota continua de las asignaturas y la mayoría de la gente suele completarlos para obtener esas notas


# ¿Cuántos usuarios distintos aparecen?
```{r echo = FALSE, message=FALSE, warning=FALSE}
usuarios_distintos <- n_distinct(logs$Nombre.completo.del.usuario)

usuarios_distintos
```
Hay 87 usuarios con nombres distintos, que seguramente incluirá a alumnos matriculados en el curso y los profesores que imparten tanto la clase de teoría como los que imparten los laboratorios.

# ¿ A qué hora hay más gente activa en la página?
```{r fig_actividad_hora, fig.align='center', out.width="90%", fig.cap = "\\label{fig_actividad_hora}Top 10 proveedores.", echo = FALSE, message=FALSE, warning=FALSE, results='hide', fig.pos='H'}
logs <- read_csv("data/logs_moodle_anon.csv")
logs$Hora <- ymd_hms(logs$Hora)

logs$hora_dia <- hour(logs$Hora)

actividad_hora <- logs %>% count(hora_dia)

ggplot(actividad_hora, aes(x = hora_dia, y = n)) + geom_line() + geom_point() +
  labs(
    title = "Actividad por hora del día",
    x = "Hora",
    y = "Número de eventos" )
```
A las 9:00 a.m el número de usuarios activos en la página es el pico, también se puede observar (Figura \ref{fig:fig_actividad_hora}) como va disminuyendo el acceso de usuarios durante la jornada lectiva. Por último, también se puede ver como por la tarde vuelve a haber algo más de gente activa, posiblemente porque estén repasando o haciendo ejercicios.

\newpage

# Conclusiones finales

Tras el análisis detallado de los registros, estas son las ideas clave que resumen la actividad del curso:

> **Hallazgo Principal:** El análisis temporal revela que la carga de trabajo no es uniforme, concentrandose en momentos concretos del curso

* **Días de máxima actividad:** El **13 de junio de 2025** se registró el mayor volumen de tráfico de todo el curso. Este pico coincide directamente con el periodo de **cierre de actas y exámenes finales**, lo que demuestra una alta dependencia de la plataforma en momentos de estrés académico.

* **Hábitos de estudio:** Aunque la red institucional de la UV es la fuente principal de conexiones, se observa una actividad muy intensa durante los fines de semana desde **redes domésticas**, lo que sugiere que el alumnado utiliza el tiempo libre para avanzar en sus entregas.

* **Componentes más utilizados:** La navegación por el **"Sistema"** es la acción más frecuente, lo que indica un uso exploratorio de la plataforma. Sin embargo, los apartados de **"Cuestionarios"** y **"Tareas"** le siguen muy de cerca, ya que són los puntos donde se concentra una parte de la nota de la asignatura.

***

